【裁判字號】    95,重上,145
【裁判日期】    980602
【裁判案由】    返還無權佔有房屋等
【裁判全文】
臺灣高等法院民事判決                 95年度重上字第145號
上  訴  人  台北市政府環境保護局
法定代理人  Ｆ○○
訴訟代理人  王宏濱律師
複  代理人  周幸樺律師
上  訴  人  Ｅ○○
            地○○
            丑○○
            Ｂ○○
共      同
訴訟代理人  毛國樑律師
上  訴  人  Ｃ○○
被  上訴人  甲○○
訴訟代理人  毛國樑律師
視同上訴人  己○○
被  上訴人  宙○○
            壬○○
            寅○○
上列當事人間請求返還無權佔有房屋等事件，上訴人對於中華民
國94年4月6日臺灣臺北地方法院93年度重訴字第207號第一審判
決提起上訴，上訴人台北市政府環境保護局並為訴訟標的追加、
訴之擴張與減縮，並撤回對部分被告之訴，本院於98年5月12日
言詞辯論終結，判決如下：
    主    文
原判決關於(一)駁回台北市政府環境保護局就附表一乙欄之遷讓建
物請求，暨(二)命Ｅ○○、己○○、地○○、丑○○、Ｃ○○、Ｂ
○○給付超過附表一丁欄所示金錢，及該部分假執行之宣告，及
訴訟費用之裁判（除確定部分外）均廢棄。
上開廢棄(一)部分，附表一所列各人，應將附表一乙欄所示建物遷
讓於台北市政府環境保護局。
上開廢棄(二)部分，原判決命Ｅ○○、己○○、地○○、丑○○、
Ｃ○○、Ｂ○○應給付超過附表一丁欄部分，台北市政府環境保
護局在第一審之訴及假執行之聲請均駁回。
其餘上訴駁回。
附表一所列各人，應將附表一丙欄所示基地返還於台北市政府環
境保護局。
第一、二審訴訟費用（除確定部分外，含追加部分），由台北市
政府環境保護局負擔百分之十，餘由附表一各人依附表一Ａ甲欄
所示比例負擔。
本判決所命給付，於台北市政府環境保護局以附表一Ａ乙欄所示
金額供擔保後得假執行，但Ｅ○○、己○○、地○○、丑○○、
寅○○、甲○○、Ｃ○○、宙○○、壬○○以附表一Ａ丙欄所示
金額，為台北市政府環境保護局供擔保後，得免為假執行。
    事    實    及    理    由
一、程序部分：
  (一)上訴人Ｃ○○、視同上訴人己○○、被上訴人宙○○、壬○
    ○、寅○○未於言詞辯論期日到場，核無民事訴訟法第386
    條各款所列情形，爰依上訴人台北市政府環境保護局（下稱
    環保局）聲請，由其一造辯論而為判決。
  (二)按原告於判決確定前，得撤回訴之全部或一部，但被告已為
    本案之言詞辯論者，應得其同意。訴之撤回應以書狀為之，
    但於期日，得以言詞向法院或受命法官為之。以言詞所為訴
    之撤回，應記載於筆錄，如他造不在場，應將筆錄送達。訴
    之撤回，被告於期日到場，未為同意與否之表示者，自該期
    日起；其未於期日到場或係以書狀撤回者，自前項筆錄或撤
    回書狀送達之日起，十日內未提出異議者，視為同意撤回。
    民事訴訟法第262條第1至4項定有明文。查環保局前以未○
    ○、亥○○、酉○○、巳○○、玄○○、宇○○、天○○、
    戌○○、辛○○、黃○○、丁○○、戊○○、申○○、庚○
    ○、子○○、辰○○○、卯○○、午○○、乙○○、丙○○
    、癸○○、Ａ○○、Ｄ○○為共同被告，訴請無權占有返還
    房屋等，嗣於民國（下同）95年9月20日、96年3月8日、同
    年8月9日撤回該部分起訴，依前開規定發生撤回起訴效力，
    先予說明。又甲○○上訴前經原法院95年3月7日裁定駁回，
    其再度提起上訴後，訴訟代理人遂於97年8月12日言詞辯論
    時撤回上訴（見本院卷(二)276頁），而寅○○、宙○○、壬
    ○○上訴則經本院95年10月12日裁定駁回，併此說明。又環
    保局將Ｅ○○、己○○列為共同被告，請求其返還房地，因
    給付內容不可分，故Ｅ○○上訴效力及於己○○，附此敘明
    。
  (三)按於第二審，原告固不得將原訴變更或追加他訴，但請求之
    基礎事實同一者，擴張或減縮應受判決事項之聲明者，不在
    此限，民事訴訟法第446條第1項、第255條第1項第2、3款定
    有明文。查環保局於原審訴請附表二Ｅ○○等人返還表列房
    屋、使用房屋及基地之不當得利（省略已撤回部分）；原審
    判決Ｅ○○等人應返還附表三不當得利本息，駁回環保局其
    餘請求。環保局於94年4月29日上訴狀追加請求返還返還基
    地（見本院卷(一)第16至18頁），98年3月16日準備(五)狀擴張
    、減縮返還不動產與不當得利請求，遂請求Ｅ○○等人返還
    附表四所示房地與不當得利（見本院卷(三)138至144頁），核
    屬訴之追加，暨擴張或減縮應受判決事項聲明，上訴人Ｅ○
    ○、地○○、Ｂ○○、丑○○、Ｃ○○與被上訴人甲○○雖
    表示反對，惟追加、擴張之基礎事實仍係Ｅ○○等人占用前
    開房屋之爭執，僅追加返還基地之請求，並依97年12月18日
    台北市政府地政處土地開發總隊鑑定圖（見本院卷(三)119、1
    20頁），而為增減返還面積與金錢之請求，為便利上開不動
    產紛爭一併解決，依上開規定，應予准許，先予說明。
  (四)上訴人環保局法定代理人於97年5月19日變更為Ｆ○○並承
    受訴訟（本院卷(二)第186頁），亦應准許。
二、環保局主張：坐落台北市○○區○○段4小段第202、142地
    號之土地（下分別稱Ａ地、Ｂ地）乃台北市政府於48年為興
    建宿舍所購買土地，並以環保局為管理機關（前身為台北市
    政府警察局衛生大隊，53年間改制台北市清潔大隊，57年10
    月23日再改制為台北市環境清潔處，71年7月1日再改制為台
    北市政府環境保護局）。前台北市政府警察局衛生大隊於49
    年間在Ａ地興建附圖一所示A1、B1、C1、D1、E1磚瓦結構之
    原始建物，55年間在Ｂ地興建包含附圖二所示A1、B1、C1在
    內之加強磚造二層樓房屋一棟，於57年完工，均分配予該機
    構職員做為宿舍使用。嗣原配住職員陸續離職、退休，未將
    上開宿舍返還予環保局，歷來住戶且增建附圖一所示其餘房
    舍，以及附圖二所示A2部分，但是上開增建部分均非使用或
    構造上獨立之建物，係附屬於原始建物，依添附法則仍歸環
    保局所有。Ｅ○○等人無法律上原因占有附表四所示房地（
    寅○○建物經判決返還環保局確定，本件僅就其占有附圖三
    Ｆ部分基地請求返還），侵害環保局所有權，環保局得依所
    有物返還法則請求返還上開不動產，及附表四不當得利等語
    （於原審聲明：Ｅ○○等人應返還附表二建物，並支付該表
    不當得利予環保局；原審判命Ｅ○○等人應給付環保局附表
    三所示本息，駁回環保局其餘請求。環保局就敗訴部分提起
    上訴，並追加、擴張與減縮如前；Ｅ○○、己○○、地○○
    、Ｂ○○、丑○○、Ｃ○○亦就敗訴部分提起上訴）。並上
    訴、追加、擴張與減縮暨答辯聲明：(一)原判決不利於環保局
    部分廢棄。(二)Ｅ○○等人應返還附表四所示房地與不當得利
    予環保局。(三)願供擔保請准宣告假執行。(四)Ｅ○○、己○○
    、地○○、Ｂ○○、丑○○、Ｃ○○上訴駁回。
三、Ｅ○○等人（Ｃ○○、宙○○、壬○○、寅○○雖未據於言
    詞辯論期日到場，惟其於以往曾辯論）則以：附圖一、二所
    示房屋均係Ｅ○○等人所興建，Ｅ○○等人始為房屋所有權
    人。環保局始終未能證明其前身搭建上開房舍，何況屋齡逾
    40年，環保局亦未證明其所謂興建房屋仍存在。再者，增建
    部分為廚房、餐廳、寢室儲藏室等，具有獨立之構造及用途
    ，且有獨立出入口通往後巷，甚至增建獨立二樓建物，不生
    添附情事。再其次，Ｅ○○等人合併前手占有房屋時間，已
    逾15年。附圖一、二所示房屋之基地，係以拆遷戶（含Ｅ○
    ○等人）應領取救濟金所購買，僅由台北市政府代為登記，
    故Ｅ○○等人為有權占有，而環保局權利既長期睡眠，不得
    再行使物上請求權。故環保局無從主張所有物返還請求權或
    不當得利，且原審所命給付不當得利金額過高等語，資為抗
    辯。Ｅ○○、己○○、地○○、丑○○、Ｃ○○、Ｂ○○上
    訴暨答辯聲明：(一)原判決不利於Ｅ○○、己○○、地○○、
    丑○○、Ｃ○○、Ｂ○○部分廢棄。(二)上開廢棄部分，環保
    局第一審之訴及假執行之聲請均駁回。(三)環保局上訴及追加
    之訴均駁回。(四)如受不利判決，願供擔保請准宣告免為假執
    行。寅○○、甲○○、宙○○、壬○○答辯聲明：環保局上
    訴及追加之訴均駁回。
四、經查：
  (一)前台北市政府警察局衛生大隊於48年8月以新台幣（下同）
    37萬9154.41元，向訴外人陳鐵等人購買台北市○○○段第
    716、712，及712-2地號土地三筆，其中第712地號嗣分割出
    辛亥段4小段第142號（即Ｂ地），712-2地號嗣合併改編為
    辛亥段4小段第202號（即Ａ地），系爭Ａ、Ｂ土地現為環保
    局管理之市有土地，有土地買賣合同書、土地登記謄本在卷
    （見原審卷(二)97、98頁，原審北補字案卷第19至20頁）。88
    至92年間，Ａ、Ｂ土地公告地價、地上建物價格如附表五所
    示，亦有台北市公告土地現值及地價查詢系統列印單、宏大
    不動顧問股份有限公司鑑定報告節本可稽（見原審北補字案
    卷第17、18、23頁）。
  (二)附圖一至三所示Ａ、Ｂ土地上房屋與基地（即附表四所示房
    屋與基地）現為Ｅ○○等人占有，此經原審93年3月25日會
    同兩造勘驗，並由台北市大安地政事務製有複丈成果圖附卷
    （見原審卷(一)第116、117、205至206頁），再經本院97年12
    月18日會同兩造勘驗，由台北市政府地政處土地開發總隊測
    繪，有勘驗筆錄、平面圖、相片、鑑定圖2份在卷可稽（見
    本院卷(三)第82至120頁），應認環保局主張為真正。
  (三)又環保局前訴請寅○○返還附圖三所示台北市○○區○○街
    131巷10弄7號房屋，經原法院81年度北簡字第4729號判決環
    保局勝訴確定，亦經調卷查明無誤，堪認環保局此部分主張
    亦為真正。
五、關於附表一所示房屋及基地占有權源方面：
    環保局主張前台北市政府警察局衛生大隊為興建職員宿舍，
    於48年購買系爭Ａ、Ｂ土地，登記為台北市政府所有。嗣興
    建附圖一、二各間宿舍原始建物（即坐落Ａ地之A1、B1、C1
    、D1、E1，坐落Ｂ地之A1、B1、C1部分），後增建附圖一、
    二其餘部分，但增建部分均非使用或構造上獨立之建物，仍
    附屬於原始建物，依添附法則仍為環保局所有，Ｅ○○等人
    無權占有附圖一、二房屋與基地（寅○○建物經判決返還確
    定，本件僅對其請求返還附圖三Ｆ部分基地），自應將該部
    分房屋與基地返還於環保局等語。Ｅ○○等人則否認環保局
    興建上開建物，縱使曾興建房舍，但是歷經40年亦未必存在
    ，何況增建部分均有獨立之構造及用途，且有獨立出入口通
    往後巷，不生添附問題。基地係Ｅ○○等人與其他拆遷戶救
    濟金所購買，後由台北市政府代為登記云云。經查：
  (一)按所有人對於無權占有或侵奪其所有物者，得請求返還之；
    對於妨害其所有權者，得請求除去之；有妨害其所有權之虞
    者，得請求防止之，民法第767條定有明文。查上開房屋係
    環保局前身所購地興建，此有前台北市警察局衛生大隊48年
    10月17日（48）北市警衛總字第1582號函「一、查大安焚化
    爐奉令拆除，現住本隊之員工，奉撥專款購地建屋配住，經
    於8月25購妥陳鐵……所有之大安區○○○段716、712，及
    712-2土地業已訂立合約，…」可稽（見原審卷(二)99頁）。
    而附表一所載台北市○○街131巷10弄3、4、5、10、18號之
    原始建物（即坐落Ａ地之A1、B1、C1、D1、E1），係前台北
    市政府警察局衛生大隊所興建，亦有台北市政府49年度歲出
    、歲入第一次追加減預算案編列「衛生大隊職員宿舍新建工
    程」69萬5634元之預算，並於年度總決算書（附件）施政（
    工作）計畫實施狀況表載明「衛生大隊職員宿舍新建工程」
    執行預算結果為100％可稽（見原審卷(二)第100至103頁），
    另有環保局財產卡可參（見本院卷(二)199至207頁），應認前
    台北市政府警察局衛生大隊確於上開年度新建職員宿舍。
  (二)徵諸台北市政府48年度至52年度工程預算說明附件中，其中
    於49年度(二)公有建築項次（17）列計「衛生大隊隊員宿舍新
    建356.40平方公尺」、50年度（二）公有建築項次（10）記
    載「衛生大隊隊員宿舍興建81平方公尺」（見原審卷(一)252
    頁正反面），顯逾附圖一所示Ａ地上Ａ至Ｅ原始建物與增建
    部分面積187.57平方公尺（69.9+32.66+22.3+32.76+30.58=
    187.57）；參以現場建物形式相仿，臨臥龍街131巷10弄巷
    道牆面整齊，有本院97年12月18日履勘平面圖與相片可考（
    見本院卷(三)84至106頁），顯係同時所興建房舍。而Ｃ○○
    原審訴訟代理人顏錢來亦於原審93年7月14日言詞辯論陳稱
    「當初原告（指台北市政府警察局衛生大隊）的宿舍只有蓋
    六坪，其他部分都是增建的」等語（見原審卷(二)91頁筆錄）
    ，堪認坐落Ａ地如附圖一之A1、B1、C1、D1、E1原始建物確
    係環保局所興建。
  (三)坐落Ｂ地如附圖二之A1、B1、C1部分係前台北市政府警察局
    衛生大隊於55年12月25日動工興建，56年10月19日竣工，業
    主為台北市清潔大隊，位於Ｂ地整編前之六張犁段712地號
    ，為加強磚造二樓房屋，門牌號碼為「台北市○○街131巷
    15弄15、17號」，亦有使用執照可稽（見本院卷(三)163、164
    頁）。而宙○○、壬○○所占用現門牌號碼台北市○○路○
    段291巷47號之房屋，其原始門牌號碼係「臥龍街131巷15弄
    15號」，Ｂ○○所占用現門牌號碼台北市○○路○段291巷（
    臨）41之3號房屋，且宙○○、壬○○、劉國清占用附圖二
    A1、B1、C1原始建物係加強磚造二層樓房屋，亦有履勘相片
    可稽（107至112頁），核與使用執照相符，應該上開部分確
    係台北市政府警察局衛生大隊所興建。何況，訴外人即Ｂ○
    ○胞弟劉國誠（本係共同被告，經環保局於原審撤回起訴）
    ，於原審陳稱該房屋為其父劉華林於59年任職時公家所配給
    之宿舍（見原審卷(二)213、214頁），益見坐落Ｂ地之A1、B1
    、C1建物均係環保局前手台北市政府警察局衛生大隊所興建
    。
  (四)又坐落Ａ地如附圖一之A1、B1、C1、D1、E1（即門牌號碼臥
    龍街131巷10弄3、4、5、10、18號）均由前台北市政府警察
    局衛生大隊申裝自來水，有台北市自來水事業處95年7月28
    日北市水南管營字第09531219400號函可稽（見本院卷(一)235
    、236頁）。74至79年間，環保局並為系爭建物修繕而編列
    預算，由各住戶自行雇工修繕後再檢具核銷，有簽呈5件可
    稽（見本院卷(二)213至217頁）。而地○○與訴外人林發（丑
    ○○之父，85年歿）前於74年度報領宿舍修繕費用，有當年
    度歲出預算明細分類帳可按（見本院卷(二)208至210頁）；益
    徵坐落Ａ地之A1、B1、C1、D1、E1，坐落Ｂ地之A1、B1、C1
    部分均係前台北市政府警察局衛生大隊所搭建。
  (五)按動產因附合而為不動產之重要成分者，不動產所有人，取
    得動產所有權，民法第811條定有明文。上開原始建物嗣經
    增建如附圖一、二其餘建物，亦有本院前開勘驗筆錄、相片
    與鑑定圖可稽（見本院卷(三)第82至120頁）。然依前揭資料
    ，增建部分俱以原始建物為基礎，向外或向上搭建，且與原
    始建物相連通，共用正門對外通行；其功用僅為廚房、臥室
    或堆置雜物，與原始建物係具有密不可分之關係，外觀上無
    從區別原始建物與增建部分，又缺乏交易之獨立性，是上開
    增建部分，並非構造或經濟上獨立建物，顯添附於原始建物
    ，依前揭規定仍由環保局取得所有權。附圖一、二房屋既為
    環保局所有，Ｅ○○等人始終未能證明有何占有房屋權源，
    自應返還於環保局。
  (六)至於上開建物所占用環保局如附圖一所示Ａ至Ｅ、附圖二Ａ
    至Ｃ部分基地，及附圖三寅○○所占用Ｆ基地，既登記為台
    北市政府所有，由環保局管理，已如前述，則Ｅ○○等人並
    未證明有何占有權源，亦應返還於環保局。
  (七)Ｅ○○等人固認上開預算、決算、簽呈等資料，尚不足證明
    前開房屋係前台北市政府警察局衛生大隊所興建，惟本院綜
    合預算、決算、簽呈、使用執照與戶籍資料，參考當事人與
    親友陳述，且Ｅ○○等人並未申請自來水，反而由台北市政
    府警察局衛生大隊申請自來水使用，現場房屋結構相似，自
    應認定由前台北市政府警察局衛生大隊興建上開原始建物；
    Ｅ○○等人空言否認，自非可取。Ｅ○○等人又謂原始建物
    可能已滅失云云，然未舉證以實其說，本院無從採信。Ｅ○
    ○等人另稱增建部分具有獨立構造及用途，且有獨立出入口
    通往後巷出入，二樓尤為一樓原始建物以外之獨立建物，不
    致添附為環保局所有云云；然則上開增建部分均須經由原始
    建物始可通行公共巷道，雖有逃生性質之後門可通往防火巷
    ，尚不得僅憑此點即認定具有獨立性。況增建部分僅為廚房
    、倉庫、臥室等從屬於主建物之房舍，如與原始部分區隔，
    在經濟上並不具獨立價值，故Ｅ○○等人所辯尚非可採。Ｅ
    ○○等人另辯稱基地係與其他拆遷戶以救濟金所購買，僅由
    台北市政府代為登記，Ｅ○○等人為有權占有云云；然其提
    出簽呈僅記載台北市政府擬核發救濟金，並未提及以救濟金
    購地建屋（見本院卷(一)282頁），故本院無從為有利Ｅ○○
    等人之認定。
六、時效方面：
    環保局認Ｅ○○等人就上開還房屋占有未逾15年，無從主張
    消滅時效問題；且台北市○○路○段291巷47號之房屋係領有
    使用執照之房屋，不適用消滅時效。上開基地既登記為市有
    土地並由環保局管理，占用人亦不得主張消滅時效等語。Ｅ
    ○○等人則辯稱上開房屋係未辦保存登記建物，合併自身與
    前手占有期間，已逾15年，故環保局請求返還房屋已逾15
    年時效云云；其就基地權利既長期睡眠，不得再主張所有物
    返還請求權云云。經查：
  (一)按請求權因十五年間不行使而消滅，但法律所定期間較短者
    ，依其規定，民法第125條定有明文。已登記不動產所有人
    之回復請求權，無民法第125條消滅時效規定之適用，司法
    院大法官會議釋字第107號解釋亦著有明文。查不動產所有
    權之回復請求權，應適用民法第125條關於消滅時效之規定
    ，故所有人未經登記之不動產，自被他人佔有而得請求回復
    之時起，已滿15年尚未請求者，不問佔有人之取得時效已否
    完成，而因消滅時效之完成即不得為回復之請求（最高法院
    40年台上字第258號判例意旨參照）。解釋上，未經登記之
    不動產遭他人無權占有時，所有人即得對其行使所有物返還
    請求權，至於該他人嗣將占有移轉於第三人，則係所有人與
    第三人間另一返還請求權之法律關係，第三人無從主張繼受
    前手期間而合併計算消滅時效，此與民法第769條取得時效
    之登記請求權得合併前手時效之規定有別。
  (二)查Ｅ○○辯稱自88年間自訴外人王世富受讓對台北市○○街
    131巷10弄3號房屋占有，丑○○辯稱其父林發85年過世後由
    其繼受占有同弄4號房屋，甲○○辯以82年受讓訴外人陳盡
    同弄10號房屋，Ｃ○○則稱其父顏田91年過世後由其繼受占
    有同弄18號房屋，並提出戶籍謄本為證（見本院卷(二)113、1
    16、118、120、124頁）。惟依前開說明，各人前手是否無
    權占有房屋，僅屬於彼等前手與環保局間物上請求權關係，
    於Ｅ○○等人占有為兩事，故環保局對於Ｅ○○等人係行使
    另一物上請求權，消滅時效應自Ｅ○○等人無權占有時起算
    ，不生合併計算前手占有問題（Ｅ○○等人迄未其前手係無
    權占有房屋，返還請求權時效已起算），故其辯稱環保局就
    上開建物返還請求權已罹時效一節，尚非可取。
  (三)地○○辯稱自55年3月12日起，即占有台北市○○街131巷10
    弄4號房屋，固提出戶籍謄本為證（見本院卷(二)114頁）；惟
    戶籍謄本僅係為居住之證據方法，至於住戶何時應返還房屋
    致成為無權占有，則應依據其他資料以認定之。查地○○前
    於74年度報領宿舍修繕費用，有當年度歲出預算明細分類帳
    可按（見本院卷(二)208至210頁），是地○○並非於55年入住
    時即屬無權占有。嗣環保局於起訴時狀陳明借用人於離職或
    退休後即返還宿舍，則地○○於84年屆滿60歲而退休，自應
    返還上開房屋於環保局，茲環保局於93年1月2日提起本件訴
    訟（見原審北補字卷第3頁），即未罹於15年時效。至宙○
    ○、壬○○、寅○○雖辯稱占有房屋逾15年，但未提出資料
    以實其說，故非可取。
  (四)Ｂ○○雖辯稱台北市○○街131巷15弄17之1號未辦保存登記
    房屋（即附圖二C1部分之基隆路2段291巷41-3號），早於71
    年9月24日繼受其父劉華林擔任戶長而占有迄今，此有戶籍
    謄本可稽（見本院卷(二)第128頁）；況環保局亦認Ｂ○○係
    繼受其父劉華林而無權占有，足見Ｂ○○確係自71年9月24
    日占有該屋迄今，而環保局於93年1月2日始起訴，已逾15年
    時效，依前開規定，Ｂ○○時效抗辯為有理由。環保局固謂
    Ｂ○○所占用房屋業經其申領使用執照，不適用消滅時效云
    云；惟申請使用執照與辦理保存登記係二事，環保局既未證
    明上開房屋業已完成保存登記，其空言Ｂ○○所占用房屋之
    所有物返還請求權不適用消滅時效云云，即非可取。
  (五)至於Ｅ○○等人（包括Ｂ○○）無權占用前開房屋基地（即
    附表一丙欄），既登記為台北市政府所有，依首揭說明，環
    保局行使物上請求權並無消滅時效適用，縱環保局長期未行
    使權利，Ｅ○○等人亦不得謂環保局權利長期睡眠致不得再
    行使物上請求權。
七、關於不當得利數額方面：
    環保局主張Ｅ○○等人應按附表四所示標準支付不當得利（
    即土地部分按公告地價百分之五計付，房屋部分按現值百分
    之十計付）。Ｅ○○等人（不含寅○○、宙○○、己○○）
    辯稱環保局計算不當得利標準過高云云。經查：
  (一)末按無法律上之原因而受利益，致他人受損害者，應返還其
    利益。城市地方房屋之租金，以不超過土地及其建築物申報
    總價年息百分之十為限；第97條第99條及第101條之規定，
    於租用基地建築房屋均準用之；舉辦規定地價或重新規定地
    價時，土地所有權人未於公告期間申報地價者，以公告地價
    百分之八十為其申報地價，民法第179條、土地法第97條第1
    項、第105條、平均地權條例第16條前段亦定有明文。
  (二)Ｅ○○等人所占用房地雖位於台北市○○區○○街，鄰近台
    北市立大安國小與芳和國中，但巷道狹窄，通行不便，房屋
    係磚瓦或加強磚造構造，且年代久遠，並非做為經濟價值較
    高之商業店面或住宅使用，此有前開筆錄、平面圖與相片可
    稽（見本院卷(三)第82至112頁），本院審酌上開情節，認Ｅ
    ○○等人占用附表一房地之不當得利，以申報地價總價（土
    地部分即按公告地價百分之八十計算）百分之五計算為適當
    ；計算式如下：〔(1)（當年度每平方公尺公告地價＊0.8＊
    占用基地面積）＋（當年度房屋價值）=當年度房地總價。
    (2)當年度房地總價＊0.05=當年度不當得利金額（元以下四
    捨五入）。(3)92年度不當得利金額12=93年起，每月不當
    得利金額）〕。故環保局得請求不當得利金額如附表六所示
    ；上開金額均逾附表三所載原審判決命Ｅ○○等人給付數額
    ，惟宙○○、壬○○、寅○○既未就此上訴，故附表三關於
    命宙○○、壬○○、寅○○給付不當得利部分，即告確定；
    但環保局於本院主張調高按附表四給付，則非可採。至於其
    餘各人僅就附表六（即附表一所示丁欄）金額負返還責任，
    環保局請求按依附表四計算不當得利，亦非可採。
八、綜上所述，附表一所示房屋均係環保局所有（含增建部分）
    ，除Ｂ○○占有房屋罹於15年時效外，其餘Ｅ○○等人為無
    權占有，其所為有權占有及消滅時效抗辯均無足採，應將附
    表一房屋、基地返還於環保局，並支付附表一丁欄所示不當
    得利；環保局逾附表一丁欄不當得利請求為無理由，不應准
    許。從而，環保局依據所有物返還請求權、不當得利法則，
    請求Ｅ○○等人（除Ｂ○○外）返還附表一乙欄所示房屋，
    並支付該表丁欄使用房屋與基地不當得利，為有理由；逾此
    所為請求，為無理由，應予駁回。原審就前揭應准許如附表
    一乙欄所示遷讓房屋部分為環保局敗訴之判決，並駁回此部
    分假執行之聲請，尚有未洽，環保局上訴意旨指摘原判決此
    部分不當，求予廢棄改判，為有理由，應由本院廢棄改判如
    附表一乙欄項所示，並依兩造聲請及依職權分別為附表一Ａ
    乙、丙欄准免假執行之宣告（包括後述追加部分請求之假執
    行宣告），至於環保局其餘請求不應准許部分，原審為環保
    局敗訴之判決並駁回其假執行之聲請，核無不合，環保局上
    訴意旨就此部分求予廢棄改判，為無理由，應予駁回。原審
    判命Ｅ○○、己○○、地○○、丑○○、Ｃ○○、Ｂ○○給
    付超過附表一丁欄部分，尚有違誤，上開各人此部分上訴為
    有理由，應由本院廢棄改判如附表一丁欄所示；至於上開各
    人就附表一丁欄所命給付部分，指摘原判決不當，求予廢棄
    改判，為無理由，應予此部分駁回上訴。環保局於本院追加
    返還附表一丙欄基地之請求，為有理由，依兩造聲請及依職
    權分別為附表一Ａ乙、丙欄准免假執行之宣告。其餘追加不
    當得利之請求，為無理由，應予駁回，該部份假執行之聲請
    ，失所附麗，應併予駁回。
九、本件為判決基礎之事證已明，兩造其餘主張、陳述及所提證
    據，經審酌後，認均與本件結論無礙，不再一一論列，併予
    敘明。
十、據上論結，本件環保局上訴為一部有理由，一部無理由，追
    加之訴為一部有理由，一部無理由，Ｅ○○、己○○、地○
    ○、丑○○、Ｃ○○、Ｂ○○上訴為一部有理由，一部無理
    由，爰判決如主文。
中    華    民    國    98    年    6     月    2     日
                    民事第十七庭
                        審判長法  官  藍文祥
                              法  官  陳麗芬
                              法  官  吳燁山
正本係照原本作成。
除台北市政府環境保護局及Ｂ○○外，其餘當事人如不服本判決
，應於收受送達後20日內向本院提出上訴書狀，其未表明上訴理
由者，應於提出上訴後20日內向本院補提理由書狀（均須按他造
當事人之人數附繕本）上訴時應提出委任律師或具有律師資格之
人之委任狀；委任有律師資格者，另應附具律師資格證書及釋明
委任人與受任人有民事訴訟法第466條之1第1項但書或第2項（詳
附註）所定關係之釋明文書影本。
中    華    民    國    98    年    6     月    4     日
                              書記官  于  誠
附註：
民事訴訟法第466條之1（第1項、第2項）：
對於第二審判決上訴，上訴人應委任律師為訴訟代理人。但上訴
人或其他法定代理人具有律師資格者，不在此限。
上訴人之配偶、三親等內之血親、二親等內之姻親，或上訴人為
法人、中央或地方機關時，其所屬專任人員具有律師資格並經法
院認為適當者，亦得為第三審訴訟代理人。
附表一：Ｅ○○等人應返還不動產與給付不當得利金額
        新台幣（下同）
┌─┬───┬──────┬───────┬────────────────┐
│編│  甲  │       乙   │      丙      │  丁（應給付不當得利）          │
│號├───┼──────┼───────┼────────┬───────┤
│  │姓名  │應遷讓之建物│應返還之基地與│(1)92年以前之不當│(2)自93年1 月1 │
│  │      │（未辦保存登│面積（註1）   │  得利（並應自94│  日起，至返還│
│  │      │記）        │              │  年2月21日起至 │  乙、丙欄不動│
│  │      │            │              │  清償日止，按年│  產之日止，按│
│  │      │            │              │  息百分之五計付│  月支付金額：│
│  │      │            │              │  利息）        │              │
├─┼───┼──────┼───────┼────────┼───────┤
│1 │Ｅ○○│台北市大安區│Ａ地如附圖一A1│68萬5926元      │ 1萬1513元    │
│2 │己○○│臥龍街131巷 │、A2、A3、A4  │                │              │
│  │      │10弄3號（如 │部分，        │                │              │
│  │      │附圖一A1、A2│69.60平方公尺 │                │              │
│  │      │、A3、A4）  │              │                │              │
├─┼───┼──────┼───────┼────────┼───────┤
│3 │地○○│台北市大安區│Ａ地如附圖一B1│33萬1265元      │  5559元      │
│  │      │臥龍街131巷 │、B2、B3、B4部│                │              │
│  │      │10弄4號（如 │分，          │                │              │
│  │      │附圖一B1、B2│32.66平方公尺 │                │              │
│  │      │、B3、B4）  │              │                │              │
├─┼───┼──────┼───────┼────────┼───────┤
│4 │丑○○│台北市大安區│Ａ地如附圖一C1│35萬4122元      │  5943元      │
│  │      │臥龍街131巷 │、C2、C3部分，│                │              │
│  │      │10弄5號（如 │35.18平方公尺 │                │              │
│  │      │附圖一C1、C2│              │                │              │
│  │      │、C3）      │              │                │              │
├─┼───┼──────┼───────┼────────┼───────┤
│5 │寅○○│（無）      │Ａ地如附圖三所│（未上訴）      │（未上訴）    │
│  │      │            │示F部分，     │                │              │
│  │      │            │39平方公尺    │                │              │
├─┼───┼──────┼───────┼────────┼───────┤
│6 │甲○○│台北市大安區│Ａ地如附圖一D1│（未上訴）      │（未上訴）    │
│  │      │臥龍街131巷 │、D2、D3、D4部│                │              │
│  │      │10弄10號（附│分，          │                │              │
│  │      │圖一D1、D2、│32.76平方公尺 │                │              │
│  │      │D3、D4）    │              │                │              │
├─┼───┼──────┼───────┼────────┼───────┤
│7 │Ｃ○○│台北市大安區│Ａ地如附圖一E1│16萬1582元      │  8776元      │
│  │      │臥龍街131巷 │、E2、E3、E4部│                │              │
│  │      │10弄18號（如│分，          │                │              │
│  │      │附圖一E1、E2│52.76平方公尺 │                │              │
│  │      │、E3、E4）  │              │                │              │
├─┼───┼──────┼───────┼────────┼───────┤
│8 │宙○○│台北市大安區│Ｂ地如附圖二A1│（未上訴）      │ （未上訴）   │
│9 │壬○○│基隆路2段291│、A2、B1部分，│                │              │
│  │      │巷47 號（如 │48.79平方公尺 │                │              │
│  │      │附圖二A1、A2│              │                │              │
│  │      │、B1）      │              │                │              │
├─┼───┼──────┼───────┼────────┼───────┤
│10│Ｂ○○│  （無）    │Ｂ附圖二C1部分│ 16萬6993元     │   2805元     │
│  │      │  （註2）   │  ，          │                │              │
│  │      │            │19.80平方公尺 │                │              │
│  │      │            │              │                │              │
├─┴───┴──────┴───────┴────────┴───────┤
│註１：Ａ地係指台北市○○區○○段四小段202地號土地；Ｂ地係指台北市大安區○ ○
○      ○段四小段142地號土地。                                             │
│註２：環保局請求Ｂ○○返還台北市○○區○○路2段291巷41-3號2樓房屋（如附圖 │
│      二C1），為無理由。                                                  │
└─────────────────────────────────────┘
附表一Ａ：Ｅ○○等人訴訟費用分擔比例、兩造供擔保准免假執
          行金額
┌──┬────┬──────┬──────┬────────┐
│編號│        │    甲      │    乙      │     丙         │
├──┼────┼──────┼──────┼────────┤
│    │被告姓名│被告就訴訟費│台北市政府環│被告供擔保      │
│    │        │用分擔比例  │境保護局供擔│免假執行之金額  │
│    │        │ （註）     │保假執行金額│                │
├──┼────┼──────┼──────┼────────┤
│1   │Ｅ○○  │   19%      │   90萬元   │  270萬元       │
│2   │己○○  │            │            │                │
├──┼────┼──────┼──────┼────────┤
│3   │地○○  │   10%      │   40萬元   │  133萬元       │
├──┼────┼──────┼──────┼────────┤
│4   │丑○○  │   10%      │   47萬元   │  142萬元       │
├──┼────┼──────┼──────┼────────┤
│5   │寅○○  │   10%      │   50萬元   │  150萬元       │
├──┼────┼──────┼──────┼────────┤
│6   │甲○○  │   10%      │   53萬元   │  160萬元       │
├──┼────┼──────┼──────┼────────┤
│7   │Ｃ○○  │   16%      │   70萬元   │  210萬元       │
├──┼────┼──────┼──────┼────────┤
│8   │宙○○  │   10%      │   55萬元   │  169萬元       │
│9   │壬○○  │            │            │                │
├──┼────┼──────┼──────┼────────┤
│10  │Ｂ○○  │   5%       │  （空白）  │Ｂ○○關於附表一│
│    │        │            │            │之丙丁欄價額僅84│
│    │        │            │            │萬0193元，不得上│
│    │        │            │            │訴第三審）      │
├──┴────┴──────┴──────┴────────┤
│註：第一、二審訴訟費用（除確定部分外，含追加部分），由台北市│
│    政府環境保護局負擔10%。                                 │
└──────────────────────────────┘
附表二：環保局於原審請求Ｅ○○等人返還建物與給付金額
         （見原審卷(二)197至198頁）
┌──┬────┬────────┬────────┬───────┐
│編號│   1    │        2       │    3           │    4         │
├──┼────┼────────┼────────┼───────┤
│    │被告姓名│應遷讓之建物門牌│自88年1月1日起至│自93年1月1日起│
│    │        │（未辦保存登記）│92年12月31日止，│至返還房屋與基│
│    │        │                │使用房屋與基地之│地之日止，每月│
│    │        │                │不當得利        │不當得利      │
├──┼────┼────────┼────────┼───────┤
│A   │Ｅ○○  │台北市大安區臥龍│80萬3487元      │1萬3485元     │
│    │己○○  │街131巷10弄3號  │                │              │
├──┼────┼────────┼────────┼───────┤
│B   │地○○  │台北市大安區臥龍│40萬7441元      │6837元        │
│    │        │街131巷10弄4號  │                │              │
├──┼────┼────────┼────────┼───────┤
│C   │丑○○  │台北市大安區臥龍│46萬4775元      │7799元        │
│    │        │街131巷10弄5號  │                │              │
├──┼────┼────────┼────────┼───────┤
│D   │寅○○  │（無）          │50萬0778元      │8403元        │
│    │        │＊台北市大安區臥│                │              │
│    │        │龍街131巷10弄7號│                │              │
│    │        │業經另案判決確定│                │              │
├──┼────┼────────┼────────┼───────┤
│E   │甲○○  │台北市大安區臥龍│39萬2766元      │6590元        │
│    │        │街131巷10弄10號 │                │              │
├──┼────┼────────┼────────┼───────┤
│F   │Ｃ○○  │台北市大安區臥龍│20萬6639元（註：│1萬1224元     │
│    │        │街131巷10弄18號 │不當得利自91年6 │              │
│    │        │                │月20日起算，當年│              │
│    │        │                │度為195日）     │              │
├──┼────┼────────┼────────┼───────┤
│G   │宙○○  │台北市大安區基隆│35萬2152元（註：│8599元        │
│    │壬○○  │路2段291巷47號（│不當得利自89年7 │              │
│    │        │原臥龍街131巷15 │月24日起算，當年│              │
│    │        │弄15號）        │度為161日）     │              │
├──┼────┼────────┼────────┼───────┤
│H   │Ｂ○○  │台北市大安區基隆│27萬6343元      │4780元        │
│    │        │路2段291巷41-3  │                │              │
│    │        │號（原台北市大安│                │              │
│    │        │區○○街131巷15 │                │              │
│    │        │弄17之1號）     │                │              │
└──┴────┴────────┴────────┴───────┘
附表三：原審判決Ｅ○○等人應給付環保局之不當得利
           （使用基地之不當得利金額）
┌──┬───┬─────────────────────────┐
│編號│ 姓名 │    應給付環保局之金額                            │
├──┼───┼─────────────────────────┤
│1   │Ｅ○○│76萬8092元，及自94年2月21日起至清償日止按年息百分 │
│2   │己○○│之五計算之利息。                                  │
│    │      │並自93年1月1日起，至返還台北市○○區○○街131巷10 │
│    │      │弄3號房屋所占用之土地之日，按月給付1萬2894元。    │
├──┼───┼─────────────────────────┤
│3   │地○○│37萬2046元，及自94年2月21日起至清償日止按年息百分 │
│    │      │之五計算之利息。                                  │
│    │      │並自93年1月1日起，至返還台北市○○區○○街131巷10 │
│    │      │弄4號房屋所占用之土地之日，按月給付6246元。       │
├──┼───┼─────────────────────────┤
│4   │丑○○│43萬2053元，及自94年2月21日起至清償日止，按年息百 │
│    │      │分之五計算之利息。                                │
│    │      │並自93年1月1日起，至返還台北市○○區○○街131巷10 │
│    │      │弄5號房屋所占用之土地之日，按月給付7253元。       │
├──┼───┼─────────────────────────┤
│5   │寅○○│46萬8056元，及自94年2月21日起至清償日止按年息百分 │
│    │      │之五計算之利息。                                  │
│    │      │並自93年1月1日起，至返還台北市○○區○○街131巷10 │
│    │      │弄7號房屋所占用之土地之日，按月給付7857元。       │
├──┼───┼─────────────────────────┤
│6   │甲○○│36萬0044元，及自94年2月21日起至清償日止按年息百分 │
│    │      │之五計算之利息。（註：上開金額係原法院94年10月28日│
│    │      │裁定更正）                                        │
│    │      │並自93年1月1日起，至返還台北市○○區○○街131 巷  │
│    │      │10弄10號房屋所占用之土地之日，按月給付6044元。    │
├──┼───┼─────────────────────────┤
│7   │Ｃ○○│19萬6588元，及自94年2月21日起至清償日止按年息百分 │
│    │      │之五計算之利息。                                  │
│    │      │並自93年1月1日起，至返還台北市○○區○○街131巷10 │
│    │      │弄18號房屋所占用之土地之日，按月給付1萬0678元。   │
├──┼───┼─────────────────────────┤
│8   │宙○○│34萬3679元，及自94年2月21日起至清償日止按年息百分 │
│9   │壬○○│之五計算之利息。                                  │
│    │      │並自93年1月1日起，至返還台北市○○區○○路2段291巷│
│    │      │47 號（原臥龍街131巷15弄15號）房屋所占用之土地之日│
│    │      │，按月給付8323元。                                │
├──┼───┼─────────────────────────┤
│10  │Ｂ○○│26萬3568元，及自94年2月21日起至清償日止按年息百分 │
│    │      │之五計算之利息。                                  │
│    │      │並自93年1月1日起，至返還台北市○○區○○路2段291巷│
│    │      │41-3號（原臥龍街131巷15弄17之1號）房屋所占用之土地│
│    │      │之日，按月給付4427元。                            │
└──┴───┴─────────────────────────┘
附表四：環保局於本院請Ｅ○○等人返還房屋、基地與不當得利
        金額
        （見98年5月7日辯論意旨(二)狀，本院卷(三)139、140頁）
┌─┬───┬───────┬───────┬─────────┬──────┐
│編│  (1)  │       (2)     │      (3)      │        (4)        │     (5)     │
│號│姓名  │應遷讓之建物  │應返還之基地與│除原審判決金額外，│減縮原審判決│
│  │      │（未辦保存登  │面積（註1）   │應再支付不當得屋與│主文所命給付│
│  │      │記）          │              │基地之不當得利金額│不當得利金額│
│  │      │              │              │（註2）           │（使用基地）│
├─┼───┼───────┼───────┼─────────┼──────┤
│1 │Ｅ○○│台北市大安區臥│Ａ地如附圖一A1│10萬2605元，及自93│            │
│2 │己○○│龍街131巷10弄3│、A2、A3、A4  │年1 月1日起，至返 │  （無）    │
│  │      │號（如附圖一A1│部分，        │還前述不動產之日止│            │
│  │      │、A2、A3、A4）│69.60平方公尺 │，按月給付1719元。│            │
├─┼───┼───────┼───────┼─────────┼──────┤
│3 │地○○│台北市大安區臥│Ａ地如附圖一B1│5萬5317元，及自93 │            │
│  │      │龍街131巷10弄4│、B2、B3、B4部│年1月1日起，至返還│  （無）    │
│  │      │號（如附圖一B1│分，          │前述不動產之日止，│            │
│  │      │、B2、B3、B4）│32.66平方公尺 │按月給付925 元    │            │
├─┼───┼───────┼───────┼─────────┼──────┤
│4 │丑○○│台北市大安區臥│Ａ地如附圖一C1│3萬2722元，及自93 │            │
│  │      │龍街131巷10弄5│、C2、C3部分，│年1月1日起，至返還│   如註3    │
│  │      │號（如附圖一C1│35.18平方公尺 │前述不動產之日止，│            │
│  │      │、C2、C3）    │              │按月給付546 元    │            │
├─┼───┼───────┼───────┼─────────┼──────┤
│5 │寅○○│（無）        │Ａ地如附圖三所│3萬2722元，及自93 │            │
│  │      │（台北市大安區│示F部分，     │年1月1日起，至返還│  （無）    │
│  │      │臥龍街131巷10 │              │前述不動產之日止，│            │
│  │      │弄7號房屋業經 │39平方公尺    │按月給付546 元    │            │
│  │      │另案判決確定）│              │                  │            │
├─┼───┼───────┼───────┼─────────┼──────┤
│6 │甲○○│台北市大安區臥│Ａ地如附圖一D1│6萬5847元，及自93 │            │
│  │      │龍街131巷10弄 │、D2、D3、D4部│年1月1日起，至返還│  （無）    │
│  │      │10號（附圖一  │分，          │前述不動產之日止，│            │
│  │      │D1D2D3D4）    │32.76平方公尺 │按月給付1102 元   │            │
├─┼───┼───────┼───────┼─────────┼──────┤
│7 │Ｃ○○│台北市大安區臥│Ａ地如附圖一E1│1萬0051元，及自93 │            │
│  │      │龍街131巷10弄 │、E2、E3、E4部│年1月1日起，至返還│   如註4    │
│  │      │18號（如附圖一│分，          │前述不動產之日止，│            │
│  │      │E1、E2、E3、E4│52.76平方公尺 │按月給付546 元    │            │
│  │      │）            │              │                  │            │
├─┼───┼───────┼───────┼─────────┼──────┤
│8 │宙○○│台北市大安區基│Ｂ地如附圖二A1│2萬1563元，及自93 │            │
│9 │壬○○│隆路2段291巷47│、A2、B1部分，│年1月1日起，至返還│  （無）    │
│  │      │號（如附圖二  │48.79平方公尺 │前述不動產之日止，│            │
│  │      │A1、A2、B1）  │              │按月給付593 元    │            │
├─┼───┼───────┼───────┼─────────┼──────┤
│10│Ｂ○○│台北市大安區基│Ｂ地如附圖二  │1萬2775元，及自93 │            │
│  │      │隆路2段291巷  │ C1部分，     │年1月1日起，至返還│   如註5    │
│  │      │41-3號2樓（如 │19.80平方公尺 │前述不動產之日止，│            │
│  │      │附圖二C1）    │              │按月給付353 元    │            │
├─┴───┴───────┴───────┴─────────┴──────┤
│註１：Ａ地係指台北市○○區○○段四小段202地號土地；                         │
│      Ｂ地係指台北市○○區○○段四小段142地號土地。                         │
│註２：環保局將房屋與基地不當得利金額分別列計，本院將其合併計算為一欄。      │
│註３：環保局對丑○○減縮後請求（本院卷(三)139頁）：                           │
│      丑○○應給付環保局42萬2211元，及自94年2月21日起至清償日止，按年息百分 │
│      之五計算之利息。                                                      │
│      並自93年1月1日起，至返還台北市○○區○○街131巷10弄5號房屋所占用之土地│
│      之日，按月給付環保局7087元。                                          │
│註４：環保局對Ｃ○○減縮後請求（本院卷(三)140頁）                             │
│      Ｃ○○應給付環保局19萬5698元，及自94年2月21日起至清償日止按年息百分之 │
│      五計算之利息。                                                        │
│      並自93年1月1日起，至返還台北市○○區○○街131巷10弄18號房屋所占用之土 │
│      地之日，按月給付環保局1萬0629元。                                     │
│註５：環保局對Ｂ○○減縮後請求（本院卷(三)140頁）                             │
│      Ｂ○○應給付環保局20萬8746元，及自94年2月21日起至清償日止按年息百分之 │
│      五計算之利息。                                                        │
│      並自93年1月1日起，至返還台北市○○區○○街131巷15弄17之1號（台北市大安│
│      區○○路○段291巷41-3號）房屋所占用之土地之日，按月給付環保局3506元。  │
└──────────────────────────────────────┘
附表五：Ａ、Ｂ土地公告地價（平方公尺）、地上建物價格
┌─────────┬────┬────┬────┬────┬────┐
│                  │ 88年   │89年    │90年    │91年    │92年    │
├─────────┼────┼────┼────┼────┼────┤
│  Ａ地（平方公尺）│47195元 │上半年：│48352元 │48352元 │48352元 │
│                  │        │47195元 │        │        │        │
│                  │        │下半年：│        │        │        │
│                  │        │48352元 │        │        │        │
├─────────┼────┼────┼────┼────┼────┤
│  Ｂ地（平方公尺）│41400元 │上半年：│42500元 │42500元 │42500元 │
│                  │        │41400元 │        │        │        │
│                  │        │上半年：│        │        │        │
│                  │        │42500元 │        │        │        │
├─────────┼────┼────┼────┼────┼────┤
│台北市○○街131巷 │70768元 │70603元 │70861元 │70861元 │70861元 │
│10弄3號（Ｅ○○、 │        │        │        │        │        │
│己○○）          │        │        │        │        │        │
├─────────┼────┼────┼────┼────┼────┤
│同弄4號（地○○） │同上    │同上    │同上    │同上    │同上    │
├─────────┼────┼────┼────┼────┼────┤
│同弄5號（丑○○） │65422元 │65269元 │65508元 │65508元 │65508元 │
├─────────┼────┼────┼────┼────┼────┤
│同弄7號（寅○○） │同上    │同上    │同上    │同上    │同上    │
├─────────┼────┼────┼────┼────┼────┤
│同弄10號（甲○○）│同上    │同上    │同上    │同上    │同上    │
├─────────┼────┼────┼────┼────┼────┤
│同弄18號（Ｃ○○）│（空白）│（空白）│（空白）│同上    │同上    │
├─────────┼────┼────┼────┼────┼────┤
│台北市○○路○段291│        │        │        │        │        │
│巷47號（宙○○、吳│（空白）│ 21500元│21200元 │20900元 │33150元 │
│萬清）            │        │        │        │        │        │
├─────────┼────┼────┼────┼────┼────┤
│同巷41-3號        │21800元 │21500元 │21200元 │20900元 │42350元 │
│（Ｂ○○）        │        │        │        │        │        │
└─────────┴────┴────┴────┴────┴────┘
附表六：Ｅ○○等人各年度不當得利金額（新台幣元，元以下四
       捨五入）
┌────┬────┬────┬────┬────┬────┬────┬──────┐
│  姓名  │88年    │89年    │90年    │91年    │92年    │合計    │自93年1 月1 │
│        │        │        │        │        │        │        │日起，至返還│
│        │        │        │        │        │        │        │不動產日止，│
│        │        │        │        │        │        │        │每月應付金額│
├────┼────┼────┼────┼────┼────┼────┼──────┤
│1Ｅ○○ │134,929 │136,532 │138,155 │138,155 │138,155 │685,926 │ 11,513     │
│2己○○ │        │        │        │        │        │        │            │
├────┼────┼────┼────┼────┼────┼────┼──────┤
│3地○○ │65,194  │65,941  │66,710  │66,710  │66,710  │331,265 │  5,559     │
├────┼────┼────┼────┼────┼────┼────┼──────┤
│4丑○○ │69,684  │70,490  │71,316  │ 71,316 │71,316  │354,122 │  5,943     │
├────┼────┼────┼────┼────┼────┼────┼──────┤
│5寅○○ │76,895  │77,790  │78,705  │78,705  │78,705  │390,800 │  6,559     │
├────┼────┼────┼────┼────┼────┼────┼──────┤
│6甲○○ │65,115  │65,866  │66,636  │66,636  │66,636  │330,889 │  5,553     │
├────┼────┼────┼────┼────┼────┼────┼──────┤
│7Ｃ○○ │  空白  │  空白  │  空白  │56,265  │105,317 │161,582 │  8,776     │
│        │        │        │        │(195日) │        │        │            │
├────┼────┼────┼────┼────┼────┼────┼──────┤
│8宙○○ │  空白  │37,060  │84,003  │83,988  │84,601  │289,652 │  7,050     │
│9壬○○ │        │(161日) │        │        │        │        │            │
├────┼────┼────┼────┼────┼────┼────┼──────┤
│10Ｂ○○│32,789  │33,224  │33,660  │33,660  │33,660  │166,993 │  2,805     │
│        │        │        │        │        │        │        │（Ｂ○○僅基│
│        │        │        │        │        │        │        │地部分計算不│
│        │        │        │        │        │        │        │當得利）    │
└────┴────┴────┴────┴────┴────┴────┴──────┘


司法院資訊處製作；財團法人民間司法改革基金會備份。
